臺灣基隆地方法院基隆簡易庭民事判決　 93年度基家簡字第6號
　　原　　　　　告　乙○○
　　訴 訟 代 理 人　游蕙菁律師
　　被　　　　　告　甲○○
上列當事人間請求損害賠償事件，本院於民國94年1 月26日言詞
辯論終結，並判決如下：
    主          文
被告應給付原告新臺幣壹萬仟伍佰柒拾元，及自民國九十三
年十一月三十日起至清償日止，按年息百分之五計算之利息。
原告其餘之訴駁回。
訴訟費用由被告負擔百分之五，餘由原告負擔。
本判決原告勝訴之部分得假執行。
原告其餘假執行之聲請駁回。
    事實及理由要領
一、按訴狀送達後，原告不得將原訴變更或追加他訴，但擴張或
    減縮應受判決事項之聲明者，不在此限，民事訴訟法第255
    條第1 項第3 款定有明文；茲原告原起訴主張：被告應給付
    原告新臺幣（下同）263,873 元及其遲延利息，嗣於本院審
    理時，則聲明變更請求263,573 元及其遲延利息，核屬應受
    判決事項聲明之減縮，於法並無不合，應先敘明。
二、原告起訴主張：緣兩造本係夫妻，嗣雖經本院於民國93年1
    月9 日，以93年度婚字第281 號判准兩造離婚確定；然被告
    於兩造婚姻關係存續中，曾連續多次傷害、恐嚇原告。又被
    告之前揭所為，固經本院基隆簡易庭以93年度基簡字第28號
    、本院刑事合議庭以93年度簡上字第94號判處有期徒刑六月
    確定（連續傷害部分：有期徒刑四月；連續恐嚇部分：有期
    徒刑三月。合併定應執行刑有期徒刑六月），惟原告仍受有
    如下損害：(1)醫藥費用：原告因被告之傷害行為，曾多次前
    往醫院看診、復健，總計支出醫藥費用13,573元；(2)精神慰
    撫金：被告罔顧兩造夫妻情份，連續多次傷害、恐嚇原告，
    事後復未見悔意，一再否認犯罪，拒不賠償原告，增添原告
    精神上之痛苦，是原告因此所受之非財產損害，核與250,00
    0 元相當。為此，乃依民法第184 條第1 項、第195 條規定
    提起本件訴訟，並聲明：
  (一)被告應給付原告263,573 元（13,573+250,000=263,573），
    及自起訴狀繕本送達被告之翌日（93年11月30日）起至清償
    日止，按年息5%計算之利息。
  (二)原告願以現金或銀行可轉讓定期存單供擔保，請准宣告假執
    行。
  (三)訴訟費用由被告負擔。
三、被告固不否認曾傷害、恐嚇原告之事實，惟另抗辯稱：伊上
    開刑事案件始易科罰金執行完畢未久，是伊目前已無資力對
    原告賠償；至原告所受之精神上痛苦，已經原告於93年度婚
    字第281 號離婚事件中，一併提出請求，是原告本次再提起
    本件慰撫金請求，自屬無理等語，並求為駁回原告之訴。
四、經查：
  (一)被告於兩造婚姻關係存續中，屢因信用卡債務問題與原告發
    生爭吵，並曾先後於92年8 月21日晚間8 時許、92年9 月1
    日晚間11時許，連續徒手毆打原告，致原告受有左手瘀青5X
    20公分、雙側上臂、左前臂、右手、右肩及右背多處挫傷瘀
    腫、左大腿及左膝瘀傷等傷害；復曾於92年7 、8 月間，以
    「妳小心一點」、「妳睡覺最好戴安全帽」等語，多次恐嚇
    原告。又被告之上開所為，嗣則經本院基隆簡易庭以93年度
    基簡字第28號判處有期徒刑六月在案，被告雖曾向本院刑事
    合議庭提起上訴，然其上訴亦經本院刑事合議庭以93年度簡
    上字第94號駁回確定。此均據本院職權調取本院刑事庭93年
    度簡上字第94號刑事卷宗（包括本院93年度基簡字第28號刑
    事卷宗、臺灣基隆地方法院檢察署92年度偵字第3744號偵查
    卷宗）核閱無訛，復為被告所不爭，自堪信原告之上開主張
    為真實。
  (二)按因故意或過失，不法侵害他人之權利者，負損害賠償責任
    ；又損害賠償，除法律另有規定或契約另有訂定外，應以填
    補債權人所受損害及所失利益為限，民法第184 條第1 項、
    第216 條第1 項分別定有明文。次按不法侵害他人之身體、
    健康、名譽、自由、信用、隱私、貞操或不法侵害其他人格
    法益而情節重大者，被害人雖非財產上損害，亦得請求賠償
    相當之金額，民法第195 條第1 項亦有明白規定。茲原告既
    因被告之不法侵害，致其身體及精神受有前述傷害或痛苦，
    則原告所受損害與被告之侵權行為間，自有相當因果關係存
    在，職故，被告自應就原告所受之損害負賠償責任。被告雖
    抗辯稱其目前已無資力對原告為賠償等語，然「被告有無賠
    償資力」與「原告請求有無理由」，實屬迥不相牟之兩事；
    就令被告確無給付資力，核其亦屬原告債權將來能否獲償或
    滿足之他事，對被告依法應擔負之賠償責任既不生影響，亦
    不生給付不能之問題（最高法院19年上字第1733號判例、29
    年上字第205 號判例參照），是被告持此抗辯，自無可取。
    茲被告就原告所受損害，既應負賠償責任，則本件所次應審
    究者，闕為原告所受損害之範圍究竟如何；換言之，原告請
    求被告賠償醫藥費用13,573元及精神慰撫金250,000 元，有
    無理由？茲分敘如下：
  1.醫療費用：原告主張其因被告之傷害行為，數度前往醫院就
    診、復健，總計支出醫療費用13,573元之事實，為被告所不
    爭（本院94年1 月26日言詞辯論筆錄），並經原告提出與其
    主張相符之相關醫療費用收據為證，核屬必要之支出，應予
    准許。
  2.精神慰撫金：茲原告遭受被告傷害、恐嚇，其精神上確實受
    有極大痛苦，惟查：
  (1)原告曾以相同事實（被告前揭傷害、恐嚇行為），主張於兩
    造婚姻關係存續中，受有被告不堪同居之虐待，而依民法第
    1052條第1 項第3 款之規定，向本院訴請判准兩造離婚，並
    依民法第1056條、第1057條之規定，附帶請求本院判命被告
    給付精神慰撫金及贍養費總計500,000 元。嗣本院審理以後
    ，乃以93年度婚字第281 號民事判決，判准兩造離婚，並判
    命被告應給付原告精神慰撫金及膽養費總計200,000 元。是
    項判決並因兩造均未上訴，而已告確定。此均經本院職權調
    取前揭93年度婚字第281 號民事卷宗核閱屬實，並為兩造所
    不爭。茲原告於前揭離婚訴訟及本次訴訟所提起之精神慰撫
    金請求，所涉及之基礎事實雖屬相同（被告前揭之傷害、恐
    嚇行為），然其請求權則顯有歧異，是原告本次雖係以相同
    之基礎事實，對被告再次提起給付慰撫金之訴訟，然仍不生
    一事不再理之問題。合先說明。
  (2)按慰撫金者，係於非財產上之損害，不能回復原狀或回復原
    狀顯有困難時，對被害人所支付之金錢；是其本質，自亦屬
    損害賠償之一種，而具有損害賠償之基本機能。蓋慰撫金制
    度之所由設，雖非在賠償被害人之有形損害，然其仍係意在
    填補，而非意在懲罰或制裁；申言之，慰撫金之功能，係在
    填補被害人因加害人之侵權行為所受之無形損害（或稱「精
    神上痛苦」），而非意在懲罰或制裁加害人之不法行為（不
    法行為之制裁，係刑法之基本任務，而非民法損害賠償之基
    本機能）。是其賠償範圍之審酌，並無斟酌加害人動機、目
    的之必要；其賠償數額之多寡，亦不因加害人故意、過失之
    程度輕重而有不同。基此，損害賠償之基本原則「無損害即
    無賠償」，自亦適用於慰撫金之審酌。查原告於前揭離婚訴
    訟中，曾依民法第1056條規定，附帶請求本院判命被告給付
    精神慰撫金，以填補其因裁判離婚所受之非財產（無形）損
    害，本院並於具體審酌以後，認原告因此所受之非財產上損
    害及其所得請求贍養費之範圍，以200,000 元為相當，而判
    命被告應給付原告精神慰撫金及膽養費總計200,000 元。原
    告就此，亦未曾表示不服（未曾上訴）。顯見，原告亦認為
    本院所酌定之上開金額，已經足以填補其因不堪被告同居之
    虐待（被告前揭傷害、恐嚇行為）致訴請本院裁判離婚所衍
    生之非財產損害。原告此次，以前揭離婚訴訟所涉及之基礎
    事實（被告前揭傷害、恐嚇行為），另依民法第195 條規定
    ，對被告提起本件給付精神慰撫金之訴訟，雖不生一事不再
    理之問題，已如前述，然因原告在本件訴訟所指之非財產損
    害，亦係肇因於被告前揭之傷害、恐嚇行為（原告在前揭離
    婚訴訟中所主張者，雖係因裁判離婚所導致之精神上痛苦，
    然其此項痛苦，亦係源自於被告前揭之傷害、恐嚇行為即民
    法第1052條第1 項第3 款所指之不堪同居之虐待）；而原告
    因被告前揭傷害、恐嚇行為所受之非財產上損害，復已於前
    揭離婚訴訟中獲得相當之填補，則本於「無損害即無賠償」
    之基本原則，原告再據以對被告請求非財產上之損害賠償（
    精神慰撫金），即屬無據。
  3.綜上研析，原告本次所得據以請求賠償者，僅係其所支出之
    醫療費用13,573元；至原告所主張之精神上痛苦，則因已於
    前訴訟中獲得相當之填補，而無從再依民法第195 條規定更
    為請求。
五、從而，原告主張被告應給付原告13,573元及其遲延利息，為
    有理由，應予准許。至原告逾此範圍之請求，為無理由，應
    予駁回。
六、又所命給付之金額或價額未逾500,000 元之判決，法院應依
    職權宣告假執行，民事訴訟法第389 條第1 項第5 款定有明
    文。查本件判命被告應給付原告之金額為13,573元，核與上
    開規定相符，是本院自應依職權就此部分宣告假執行（另原
    告就此部分願供擔保請准宣告假執行之聲明，其意義僅在促
    使本院注意假執行之宣告而已，併此說明）；至原告其餘假
    執行之聲請，因訴之駁回而失所依附，爰併予駁回之。
七、本件事證已臻明確，兩造其餘主張陳述及所提之證據，本院
    自毋庸再予審酌，併此說明。
據上論結，本件原告之訴一部有理由，一部無理由，依民事訴訟
法第79條、第389 條第1 項第5 款，判決如主文。
中　　華　　民　　國　　94　　年　　1 　　月　　31　　日
                            基隆簡易庭法  官   王慧惠
以上正本係照原本作成。
對於本件判決如有不服，應於收受送達後二十日內向本院提出上
訴書狀，上訴於本院合議庭，並按他造當事人之人數附具繕本。
中　　華　　民　　國　　94　　年　　2 　　月　　1 　　日
                                      書記官   周俊群
